【裁判字號】    98,家聲,320
【裁判日期】    981204
【裁判案由】    變更子女姓氏
【裁判全文】
臺灣彰化地方法院民事裁定  98年度家聲字第320號
聲  請  人  甲○○
法定代理人  乙○○
關  係  人  丙○○○
            戊○○
            己○○
            丁○○
上列當事人間聲請變更子女姓氏事件，本院裁定如下：
    主  文
聲請人甲○○（女、民國○○○年○月○○○日生，身分證統一
編號：Ｚ000000000號）之姓氏准予變更為父姓「蔡」
。
聲請程序費用新臺幣壹仟元由聲請人負擔。
    理    由
一、本件聲請意旨略以：聲請人甲○○原為非婚生子女，從母姓
    「易」，因生父蔡掌祥認領，並取得相關ＤＮＡ鑑定，經鈞
    院九十八年度親字第二一號判決確認親子關係存在確定在案
    。因聲請人日漸成長，即將邁入青春期，目前與母親同住，
    惟與母親同姓，以致需面對師長及同儕之詢問或異樣眼光，
    遭他人議論，實有事實認對其有不利之影響。又生父蔡掌祥
    已過世，故為聲請人之利益，依法聲請變更聲請人為父姓「
    蔡」等語。
二、按非婚生子女從母姓。非婚生子女經生父認領，而有下列各
    款情形之一，且有事實足認子女之姓氏對其有不利之影響時
    ，父母之一方或子女得請求法院宣告變更子女之姓氏為父姓
    或母姓：(1)父母之一方或雙方死亡者，民法第一千零五十九
    條之一第一項前段、第二項第一款分別定有明文。
三、經查：（一）聲請人主張之上開事實，業據其提出戶籍謄本
    、本院九十八年度親字第二一號民事判決書暨確定證明書為
    憑，並經本院依職權調閱上開民事事件卷證查核無誤。（二
    ）關係人丙○○○、丁○○經本院通知後未到庭表示意見，
    亦未提出書狀表示意見，而關係人戊○○、己○○到庭均表
    示：尊重聲請人更姓之權利，但伊等不是很贊成，因伊等父
    親過世後，而聲請人確認親子事件嚴重影響父親的聲譽與形
    象，且伊等母親長年在家照顧家庭，沒有出過社會，因聲請
    人確認親子事件，對伊等母親產生很大的影響，致得到重度
    憂鬱症，故伊等家族反對等語。然關係人上開反對理由，係
    基於其家族成員之情感問題，而非基於考量對於非婚生子女
    變更姓氏，對聲請人之利益是否造成影響，是關係人上開反
    對之理由，就認定非婚生子女更改姓氏部分，並無可採。（
    三）又聲請人業經其生父蔡掌祥認領，業據本院九十八年度
    親字第二一號判決理由認定在案，已據本院依職權調閱上開
    卷證查明無誤，並有該民事判決書一紙在卷可按，且該民事
    案件關係人並未提起上訴而告確定，足認聲請人確經其生父
    認領無誤。（四）本院審酌上情，認聲請人於就學時確會遭
    到同學詢問、恥笑，其從母姓「易」，而非從父姓「蔡」，
    堪認客觀上已足以認母姓對聲請人日後人格之養成有不良影
    響。從而，聲請人從母姓「易」，已對其產生不利之影響，
    聲請人認有變更為父姓「蔡」之必要，洵屬有據，應予准許
    。
四、依非訟事件法第二十一條第一項前段、第二十四條，裁定如
    主文。
中    華    民    國    98    年    12    月    4     日
                  家事法庭      法  官  陳秋錦
以上正本係照原本作成。
如對本裁定抗告，須於裁定送達後10日內向本院提出抗告狀。
中    華    民    國    98    年    12    月    4     日
                                書記官  陳秀娟


司法院資訊處製作；財團法人民間司法改革基金會備份。
